最高法院刑事判決　　　　　　　　　　　　　　　九十一年度台上字第一○二五號
　　上　訴　人　甲○○
右上訴人因違反槍砲彈藥刀械管制條例案件，不服台灣高等法院台中分院中華民國八
十八年十二月十四日第二審判決 (八十八年度上訴字第五一五號，起訴案號：台灣台
中地方法院檢察署八十七年度偵字第二二九○二號) ，提起上訴，本院判決如左：
    主  文
原判決撤銷，發回台灣高等法院台中分院。
    理  由
本件原判決認定：上訴人甲○○於民國八十七年九月底，在台中市第一廣場購得仿WA
LTHER 廠及SMITH WESSON廠製造之玩具槍各一支及金屬空彈殼數十枚，旋未經許可在
台中縣大里市○○路一五九號住處，予以改造，將口徑七‧六五MM仿 WALTHER廠製造
之玩具槍，換裝貫通之金屬槍管，改造成具有殺傷力之槍枝；並在仿SMITH WESSON廠
製造之玩具槍槍管內，襯以金屬管，惟尚不具殺傷力；同時為供該二把槍枝發射之用
，未經許可，以金屬彈丸、底火、火藥加裝於金屬彈殼，而製造具殺傷力之子彈五發
。嗣於八十七年十月十九日晚上九時十分許，在上址為警查獲等情。因而撤銷第一審
判決，依牽連犯從一重改判論處上訴人未經許可，製造可發射子彈具有殺傷力之槍枝
（原判決載為具有殺傷力之手槍）罪刑，固非無見。
惟查：(一)同時製造槍砲及子彈者，為一個製造之行為而犯二種罪名，係一行為而觸犯
數罪名，應依刑法第五十五條前段規定，從較重之製造槍砲罪論處（本院七十三年一
月十七日、七十三年度第一次刑事庭會議決議(二)參照）。原判決事實記載，上訴人於
改造具有殺傷力之槍枝時，「同時」為供該槍枝發射之用，以金屬彈丸、底火、火藥
加裝於金屬彈殼，而製造具殺傷力之子彈五發。但理由卻說明，上訴人既已製造前揭
槍枝，衡情應係為求驗證該槍枝能否發射，及如無子彈亦無法發揮該槍枝之功能，「
始再」改造具殺傷力之子彈，所犯上開二罪間，有方法結果之牽連關係，為牽連犯，
應從一重處斷云云。上訴人究竟係「同時」製造槍枝、子彈；或先製造槍枝，嗣後「
始再」製造子彈，其事實之認定與理由之說明，不相適合，本院無從為法律上之判斷
。(二)「製造可發射子彈具有殺傷力之槍枝」與「製造手槍」，在槍砲彈藥刀械管制條
例第十一條第一項、第七條第一項，分別設不同之處罰規定，兩者罪名有異。依原判
決所引用之法條，係認定上訴人「製造可發射子彈具有殺傷力之槍枝」；但其事實及
理由，或載為所製造者為「手槍」、或載為「改造手槍」、或載為「製造半自動手槍
」（見原判決第二面第七行、第四面第一行、第四面第十一至十三行），亦有未合。
以上或為上訴意旨指摘所及，或為本院得依職權調查之事項，應認原判決有撤銷發回
更審之原因。另製造槍枝、子彈後復持有，其持有槍枝、子彈之犯罪行為雖為製造所
吸收，但仍應予明。原判決既認定，上訴人於八十七年九月底即已製造完成槍枝、
子彈，嗣至八十七年十月十九日始被查獲，則上訴人於製造槍枝、子彈之後，是否尚
有持有行為，而為起訴效力所及？原審未予論述，亦有疏漏，併此指明。
據上論結，應依刑事訴訟法第三百九十七條、第四百零一條，判決如主文。
中      華      民      國    九十一    年      二      月    二十七    日
                              最高法院刑事第十一庭
                                  審判長法官  呂  潮  澤
                                        法官  白  文  漳
                                        法官  陳  世  雄
                                        法官  孫  增  同
                                        法官  林  開  任
      右正本證明與原本無異
                                              書  記  官
中      華      民      國    九十一    年      三      月      五      日
